臺灣臺北地方法院民事判決　　　　　　 93年度簡上字第719號
上　訴　人　甲○○　　台北市○○路○段60巷12弄73號15樓之2
訴訟代理人　陳傳中律師
複代理人　　林晉宏律師
被上訴人　　乙○○　　台北市○○區○○街66巷28號2樓
訴訟代理人　王藹芸律師
上列當事人間請求給付票款事件，上訴人對於中華民國九十三年
十一月二日臺灣臺北地方法院臺北簡易庭九十三年度北簡字第一
二五六０號第一審判決提起上訴，本院於九十四年八月十一日言
詞辯論終結，判決如下：
    主  文
上訴駁回。
第二審訴訟費用由上訴人負擔。
    事實及理由
一、上訴人起訴主張訴外人張志賢向原告借款，分別背書轉讓交
    付由被上訴人所簽發之票號0000000號、面額新台幣（下同
    ）189,600元之支票乙紙及如附表所示之支票7紙予上訴人，
    以為還款之擔保， 除前揭面額189,600元之支票經上訴人提
    示後取得款項外，餘到期附表所示之7紙支票、面額共1,034
    ,270 元，經上訴人屆期提示付款均以存款不足或掛失空白
    票據發票人簽章不符等為由，遭拒絕付款而退票，上訴人取
    得系爭票據之時，此些票據己具備票據法所定之應記載事項
    ，業經背書人背書轉讓後由上訴人收受，故上訴人取得票據
    權利係合法有效。另被上訴人所簽發，票號為0000000至
    00000 00號之支票3紙，亦經被上訴人付款，顯見系爭票據
    發票人之簽章確為被上訴人所親為。退萬步言，縱系爭支票
    如被告所述遺失，依票據法第14條票據善意取得之規定，為
    維護交易安全，保護善意第三人，票據遺失之風險不應轉嫁
    由上訴人承擔，且票據形式外觀之作成被上訴人具有可歸責
    性，上訴人取得票據權利係善意且無重大過失，被上訴人基
    於票據之權利外觀理論仍應負票據債務人之責任，爰依票據
    關係請求被上訴人給付票款1,034,270元，及自起訴狀繕本
    送達之翌日起至清償日止，按週年利率5%計算之利息等語。
    並聲明：(一)原判決廢棄。(二)被上訴人應給付上訴人1,034,
    270元，及自起訴狀繕本送達之翌日起至清償日止，按週年
    利率5%計算之利息。(三)請依職權宣告假執行。
二、被上訴人辯稱：附表所示之7紙支票均係訴外人張志賢盜取
    被上訴人之印鑑去冒領，本件上訴人所提示之支票並非被上
    訴人所簽發，支票上被上訴人「乙○○」的簽名不是被上訴
    人所簽具，均係訴外人張志賢冒簽，本件被上訴人應不負付
    款責任等語。並聲明：上訴駁回。
三、上訴人主張如附表所示之支票7紙及面額189,600元之支票乙
    紙均係支票背書人張志賢持以向上訴人借款並背書轉讓交付
    給上訴人之支票，除面額189,600元之支票經上訴人提示後
    取得款項外，餘到期附表所示的7紙支票、面額共1,034,270
    元，經上訴人屆期提示付款均以存款不足或掛失空白票據發
    票人簽章不符等為由，遭拒絕付款而退票，而附表所示之支
    票發票人欄均係有被上訴人「乙○○」簽名等情，有上訴人
    提出之如附表所示支票正反面、退票理單等影本在卷可稽，
    復為被上訴人所不爭執，上訴人此部分之主張堪認為真實。
四、按請求履行債務之訴，除被告自認原告所主張債權發生原因
    之事實外，應先由原告就其主張此項事實，負舉證之責任，
    必須證明其為真實後，被告於其抗辯事實，始應負證明之責
    任，此為舉證責任分擔之原則（最高法院43年度台上字第
    377號判例要旨參照）。又按私文書應由舉證人證其真正，
    民事訴訟法第357條定有明文。支票固為有價證券，但仍無
    失其具有私文書之性質，是系爭支票是否真正，亦即是否為
    發票人或有權者所製作，應由執票人負證明之責。再按支票
    為無因證券，僅就支票作成前之債務關係，無庸證明其原因
    而已。至該支票本身是否真實，即是否為發票人所作成，即
    應由支票債權人負證明之責，此觀民事訴訟法第277條規定
    之法理至明（最高法院50年度台上字第1659號判例意旨可資
    參照）。故執票人主張支票係發票人或其所授權之人簽發，
    提起請求給付票款之訴，應由執票人就支票為真正之事實，
    先負舉證責任。本件被上訴人既否認附表所示之支票上發票
    人欄「乙○○」之簽名係為其所為，則上訴人應就系爭支票
    確係由被上訴人簽發負舉證之責。上訴人固主張被上訴人為
    發票人，票號為0000000至0000000號之支票3紙，業經被上
    訴人付款，顯見系爭票據發票人之簽章確為被上訴人所親為
    云云，惟查，票號0000000至0000000號之支票3紙，均蓋有
    被上訴人之印鑑章等情，有上訴人提出之支票影本3紙在卷
    可稽，並為上訴人所不爭執，是尚難以被上訴人就該3紙支
    票付款，即認如附表所示之7紙支票即為被上訴人所親簽。
    上訴人雖於本院94年8月11日本院言詞辯論時請求調閱被上
    訴人之開戶資料，以鑑定筆跡云云，惟上訴人已逾期提出其
    攻擊防禦方法，況觀諸如附表所示之支票7紙，其上「乙○
    ○」之簽名筆跡互異，顯係不同人所為，又與被上訴人向警
    局報案之三聯單上被上訴人親筆簽名之筆跡有異（參原審卷
    第23 頁），是上訴人請求調閱被上訴人之開戶資料，本院
    認於法不合，亦無必要。上訴人復主張被上訴人基於票據之
    權利外觀理論仍應負票據債務人之責任云云，惟支票固為有
    價證券，本質仍係私文書，應由執票人證明支票係發票人或
    有權者所製作，始負發票人責任等情，已如前述，上訴人前
    揭主張，委無足採。本件上訴人迄無法證明如附表所示系爭
    7紙支票係由被上訴人或其所授權之人簽發，其請求上訴人
    給付票款，即無理由。
五、綜上所述，本件上訴人主張為不足採，被上訴人抗辯系爭支
    票非其所簽發等語尚屬可信。是則上訴人執此主張被上訴人
    應給付票款云云，自屬無據。從而，上訴人主張本於票據關
    係，請求被上訴人給付1,034,270元，及自起訴狀繕本送達
    之翌日起至清償日止，按週年利率5%計算之利息，為無理由
    ，不應准許。原審為上訴人敗訴之判決，並無不合。上訴意
    旨指摘原判決不當，求予廢棄改判，為無理由，應予駁回。
    上訴人又聲請依職權宣告假執行，惟上訴人之上訴既經駁回
    ，且本件亦為不得上訴之案件，是其請求依職權宣告假執行
    云云，係屬贅述，併此敘明。
六、因本案事證已臻明確，兩造其餘主張陳述及所提之證據，均
    毋庸再予審酌，附此敘明。
七、據上論結，本件上訴為無理由，依民事訴訟法第436條之1第
    3項、第449條第1項、第78 條，判決如主文。
中　　華　　民　　國　　94　　年　　8　　月　　25　　日
                 民事第六庭    審判長法　官　吳光釗
                                     法  官  李媛媛
                  　　　　　　　　　 法　官　郭美杏
以上正本係照原本作成
本判決不得上訴
中　　華　　民　　國　　94　　年　　8 　 月　　29　　日
                                      書記官　池東旭
